臺灣屏東地方法院刑事判決　　　　　　　 96年度訴更字第3號
公　訴　人　臺灣屏東地方法院檢察署檢察官
被　　　告　甲○
　　　　　　　　　　（另案臺灣屏東監獄竹田分監執行中）
上列被告因違反毒品危害防制條例案件，經檢察官提起公訴（95
年度毒偵字第1858號），茲因被告就被訴事實為有罪之陳述，經
告知簡式審判程序意旨，並聽取公訴人及被告之意見後，本院合
議庭裁定由受命法官獨任依簡式審判程序審理，判決如下：
    主  文
甲○施用第一級毒品，處有期徒刑壹年貳月；又施用第二級毒品
，處有期徒刑壹年；應執行有期徒刑貳年。
    事  實
一、甲○有傷害、殺人、竊盜、違反毒品危害防制條例等多項犯
    罪經判刑確定之紀錄（后詳），至後開行為時除2 件傷害前
    案其中1 件已經執行完畢並逾5 年以上外，其餘各罪均尚未
    執行完畢（不構成累犯）。
二、又其因施用毒品而違反毒品危害防制條例案件，前經本院92
    年度毒聲字第46號裁定令入勒戒處所施予觀察、勒戒，於民
    國92年3 月19日入所執行，92年4 月4 日因無繼續施用毒品
    傾向出所執行完畢；旋又因施用毒品而違反毒品危害防制條
    例案件，再經裁定令入勒戒處所施予觀察、勒戒，於92年8
    月9 日入所執行，嗣因有繼續施用毒品傾向，經依本院92年
    度毒聲字第1305號裁定令入戒治處所施予強制戒治，於92年
    10月8 日轉入執行，至93年1 月9 日因法律修正而獲釋出所
    。
三、詎其經前開觀察、勒戒執行完畢後5 年內，仍不知悔悟，復
    基於施用第一級、第二級毒品之犯意，於95年8 月17日下午
    1 時許，在其位於屏東縣崁頂鄉園寮村南進巷22號住處內，
    分別以皮下注射之方式（針筒於查獲前已經丟棄而滅失），
    施用第一級毒品海洛因1 次，及以置於錫箔紙（於查獲前已
    經丟棄而滅失）上燒烤以吸用所生煙霧之方式，施用第二級
    毒品甲基安非他命1 次，旋於95年8 月18日下午4 時20分許
    ，因另案經通緝而為警查獲，經採尿送驗呈嗎啡，即海洛因
    經人體水解代謝產物，及甲基安非他命陽性反應。
四、案經屏東縣警察局東港分局報告臺灣屏東地方法院檢察署檢
    察官偵查起訴。
    理  由
一、前揭施用第一級毒品海洛因、第二級毒品甲基安非他命之犯
    罪事實，業據被告甲○於本院審理時自白不諱，又其前揭時
    地為警查獲而採尿送臺灣檢驗科技股份有限公司以氣相層析
    質譜儀法（GC／MS）等科學方法檢驗結果，亦呈嗎啡，即海
    洛因經人體水解代謝產物及甲基安非他命陽性反應，有該公
    司95年9 月1 日，編號KＺ000000000000號濫用藥物尿液檢驗
    報告在卷可稽，乃鑑定機關本於專業知識及以精密儀器測試
    後所得之結論，自可憑信。被告甲○自白施用海洛因及甲基
    安非他命，堪信與事實相符。
二、又被告甲○前因施用毒品而違反毒品危害防制條例案件，經
    本院92年度毒聲字第46號裁定令入勒戒處所施予觀察、勒戒
    ，於92年3 月19日入所執行，92年4 月4 日因無繼續施用毒
    品傾向出所執行完畢；旋又因施用毒品而違反毒品危害防制
    條例案件，再經裁定令入勒戒處所施予觀察、勒戒，於92年
    8 月9 日入所執行，嗣因有繼續施用毒品傾向，經依本院92
    年度毒聲字第1305號裁定令入戒治處所施予強制戒治，於92
    年10月8 日轉入執行，至93年1 月9 日因法律修正而獲釋出
    所，有臺灣高等法院被告前案紀錄表及臺灣屏東地方法院檢
    察署刑案資料查註紀錄表各1 份在卷可按，其經觀察、勒戒
    執行完畢後，5 年內再犯施用第一級、第二級毒品之犯罪事
    證已臻明確，應依法論科。
三、按海洛因、甲基安非他命依序為毒品危害防制條例第2 條第
    2 項第1 款、第2 款規定之第一級、第二級毒品，除法律另
    有規定者外，不得持有、施用。核被告甲○前揭所為，係犯
    毒品危害防制條例第10條第1 項之施用第一級毒品罪，及同
    條第2 項之施用第二級毒品罪。其因施用而持有海洛因及甲
    基安非他命之低度行為，各為施用之高度行為所吸收，不另
    論罪。又所犯上開2 罪，犯意各別，行為互殊，所犯構成要
    件有異，應分別論罪，合併處罰。
四、爰審酌被告甲○之年齡、品行、智識能力、犯罪手段、對於
    法益所生侵害之程度，其為61年6 月25日出生、受有國中畢
    業教育程度、無業之人，有警詢年籍等資料在卷可參，為本
    件犯行時年34歲，正值青壯，竟不知進取，前有數次因犯罪
    經法院判刑確定之紀錄：(一)79年間因傷害案件，經本院79年
    度易字第752 號判處有期徒刑2 月確定，又經本院80年度聲
    減字第601 號裁定減為有期徒刑1 月，於80年3 月8 日易科
    罰金執行完畢。(二)86年間因殺人案件，經本院86年度重訴字
    第1 號判處有期徒刑8 年，褫奪公權6 年確定，於86年6 月
    27日入監執行，90年7 月27日因縮刑假釋出監，依指揮書應
    於93年8 月15日期滿，嗣其假釋經撤銷，迄今猶未執行完畢
    。(三)92年間因違反毒品危害防制條例2 罪，經臺灣高等法院
    高雄分院93年度上訴字第72號（原審本院92年度訴字第592
    號）判處有期徒刑8 月、4 月，應執行有期徒刑10月確定。
    (四)93年間另因違反毒品危害防制條例2 罪，經本院93年度訴
    字第337 號判處有期徒刑8 月、4 月，應執行有期徒刑10月
    確定。(五)93年間因竊盜案件，經本院93年度易字第694 號判
    處有期徒刑3 月確定，與前開(三)、(四)所示之刑，接續執行，
    於93年7 月29日入監執行，94年11月22日因縮刑假釋出監，
    依指揮書應於95年6 月28日期滿。(六)95年間又犯違反毒品危
    害防制條例2 罪，經本院95年度訴字第803 號判處有期徒刑
    10月、6 月，應執行有期徒刑1 年2 月確定，與前開(三)、(四)
    、(五)部分所餘殘刑5 月29日，接續執行，已於95年8 月18日
    入監執行，依指揮書應至97年4 月15日方告期滿，有臺灣高
    等法院被告前案紀錄表及臺灣屏東地方法院檢察署刑案資料
    查註紀錄表各1 份在卷可按，素行不良，其屢因施用毒品犯
    行經送觀察、勒戒、強制戒治及刑之執行，均不足稍促其暫
    離毒品，屢次甫出監所未幾即再犯，顯見其不僅法治觀念薄
    弱，欠缺悔悟、遷善之決心，猶已慣於施用毒品成習，積重
    難返，茲就其施用毒品之犯罪類型，雖有認為僅屬自殘行為
    ，並未涉侵害他人法益者，惟姑不論此見與我國現行刑事立
    法向不加罰於自殘，甚或自殺者，卻始終明文處罰施用毒品
    之行為，其法定刑猶約略相當（如施用第二級毒品罪），或
    更甚（如施用第一級毒品罪）於刑法中關於故意「傷害他人
    」規定罪責所表彰之規範體系價值觀念相左，蓋民主法治國
    家之所異於獨裁、集權社會，其國家政策、社會發展，均取
    決於以全體公民個人意志累積形成之群體意志，凡公民不分
    性別、學歷、職業、貧富、愚智，任由鴻儒碩彥至販夫走卒
    ，其個人意志之表現就群體意志決定之形成，均屬等值，直
    接影響國家、社會整體之命運，至關重要，則個人基於自主
    、健全意思所表現之公民意志，不分良窳，均應尊重，然若
    有藉不正手段影響他人或自陷個人健全自主意志不能正常形
    成、表現者，不僅直接侵蝕公民群體意志形成之基礎，迫令
    其他自重慎行大眾均須承受建立在該不健全基礎形成之公共
    政策、社會生活品質之結果，對於國家、社會法益及人民全
    體利益，猶已構成危害，是如投票受賄罪所規範者，即在禁
    止公民匯集個人自主意志以形成群體意志之過程受不當影響
    及控制，即為適例。今毒品除可對個人身體健康造成有形傷
    害外，就人之身體及精神形成高度成癮性及依賴性，猶足以
    抑制個人表現其本於心性能力所為自主意志之決定，並進而
    造成群體意志表現遭不當扭曲之危險，直接影響國家、社會
    之發展，侵害至鉅，斷非僅止於個人健康之危害，並考量其
    本件施用毒品之方法、情節，及其犯罪後均能坦認犯行，態
    度尚可等一切情狀，量處如主文所示之刑，並諭知應執行之
    刑，以資儆懲。
五、未扣案而供被告甲○前揭施用第一級、第二級毒品使用注射
    針筒及錫箔紙，據被告供稱於查獲前已經丟棄滅失，依現有
    卷證復不能證明其尚存在，爰不另為沒收之諭知。
據上論斷，應依刑事訴訟法第273 條之1 第1 項、第299 條第1
項前段，毒品危害防制條例第10條第1 項、第2 項，刑法第11條
前段、第51條第5 款，判決如主文。
本案經檢察官鍾仁松到庭執行職務
中　　華　　民　　國　　96　　年　　6 　　月　　25　　日
                  刑事第二庭    法  官　陳松檀
以上正本證明與原本無異。
如不服本判決應於收受本判決送達後10日內向本院提出上訴書狀
，其未敘述上訴理由者，並得於提起上訴後10日內向本院補提理
由書狀（均須按他造當事人之人數附繕本）「切勿逕送上級法院
」
中　　華　　民　　國　　96　　年　　6 　　月　　25　　日
                                書記官  林祥玉
附錄本件判決引用之法條：
毒品危害防制條例第10條
施用第一級毒品者，處6 月以上5 年以下有期徒刑。
施用第二級毒品者，處3 年以下有期徒刑。
